【裁判字號】    94,易,1916
【裁判日期】    950511
【裁判案由】    詐欺
【裁判全文】
臺灣臺北地方法院刑事判決              94年度易字第1916號
公  訴  人  臺灣臺北地方法院檢察署檢察官
被      告  甲○○
上列被告因詐欺案件，經檢察官聲請以簡易判決處刑（94年度偵
緝字第1594號），本院刑事庭認不宜逕以簡易判決處刑（94年度
簡字第2683號），改依通常程序審理，判決如下：
    主  文
甲○○無罪。
    理  由
一、本件公訴意旨略以：被告甲○○明知將本人之帳戶存摺及金
    融卡提供他人使用，可能因此供不法詐騙份子利用，仍基於
    幫助詐欺之未必故意，於民國94年1月間，在不詳處所，將
    其所開立之中國信託商業銀行城中分行（以下簡稱中信銀行
    ）帳號000000000000帳戶之存摺、金融卡及密碼，交由詐騙
    集團使用。嗣於94年1月16日下午2時20分許，被害人乙○○
    接到詐騙集團成員傳送之電話簡訊，詐稱其現金卡遭盜用新
    台幣（下同）3萬元，須依指示前往銀行操作自動櫃員機，
    被害人不疑有他，依指示前往臺北市中正區○○○路○段83
    號中信銀行自動櫃員機操作，而遭詐欺匯款二筆共計18萬元
    至甲○○上開帳戶，旋即遭提領一空，致生財產損失，因認
    被告涉有刑法第三百三十九條第一項、第三十條第一項幫助
    詐欺取財罪嫌。
二、按犯罪事實應依證據認定之，無證據不得認定其犯罪事實；
    不能證明被告犯罪者，應諭知無罪之判決，刑事訴訟法第一
    百五十四條第二項、第三百零一條第一項分別定有明文。又
    事實之認定應憑證據，如不能發現相當證據或證據不足以證
    明者，自不能以推測或擬制之方法，以為裁判之基礎；而認
    定犯罪事實所憑之證據，雖不以直接證據為限，間接證據亦
    包括在內，然無論直接或間接證據，其為訴訟上之證明，須
    於通常一般之人均不致於有所懷疑，而得確信其為真實之程
    度者，始得據之為有罪之認定，倘其證明尚未達到此一程度
    ，而有合理性懷疑之存在時，即無從為有罪之認定，此有最
    高法院四十年台上字第八六號判例、七十六年台上字第四九
    八六號判例意旨可資參照。是被告於經判決有罪確定前，應
    被認定為無罪，被告並無自證無罪之義務，均為刑事訴訟之
    基本原則，被告否認犯罪所持之辯解，縱無可取，仍不得因
    此資以為反證其犯罪之論據。
三、公訴人認被告涉有上開幫助詐欺取財罪嫌，無非係以被告於
    偵查中之供述、被害人劉南芳及證人即中信銀行職員黃翔鈺
    於警詢時之陳述，並有被告上開中信銀行帳戶之開戶資料、
    帳戶歷史交易查詢單、中信銀行戶交易明細表等為其論據。
四、訊據被告甲○○固不否認上開中信銀行帳戶係其申請設立之
    事實，然堅決否認涉有上揭幫助詐欺犯行，堅稱: 上開帳戶
    之存摺及金融卡其於開完戶當日離開銀行後置於機車置物箱
    內即騎乘機車回家，忘了將存摺及金融卡取出，回家後經過
    數日才發現上開帳戶之存摺及金融卡均已遺失，並未提供他
    人使用等語。
四、 經查：
 （一）上開中信銀行帳戶確係被告於95年1月11日於中國信託商
       業銀行城中分行所開立，此有中信銀行94年4月13日中信
       銀作業00000000007號函送之帳戶歷史交易查詢表等相關
       資料在卷可稽，而被害人乙○○於95年1月16日下午2時
       20分許接獲詐騙集團成員傳送之簡訊，詐稱被害人之現
       金卡遭盜用三萬元，需依其指示前往銀行操作自動櫃員
       機，被害人不疑有他，遂依其指示前往前述提款機並照
       其指示操作，共計匯出二筆金額合計新台幣十八萬元至
       被告上開中信銀行帳戶內，除據被害人乙○○陳述被害
       經過情節甚詳在卷外，復有台北市政府警察局松山分局
       受理刑事案件報案三聯單、詐騙帳戶通報警示及詐騙電
       話斷話申請表、中信銀行客戶交易明細表等影本附卷可
       參，足證被害人乙○○確係遭詐騙集團詐騙將上開款項
       匯入被告所有之上開中信銀行帳戶，洵無可疑。
 （二）是本件所應審究者即係被告是否確有提供上開中信銀行
       帳戶予詐騙集團使用之事實? 據被告於本院供稱: 上開
       帳戶之存摺及金融卡其於開完戶當日離開銀行後置於機
       車置物箱內即騎乘機車回家，忘了將存摺及金融卡取出
       ，回家後經過數日才發現上開帳戶之存摺及金融卡已遺
       失，旋至中信銀行城中分行辦理存摺遺失等語，被告上
       開所稱情節與其於警訊時所供: 「我於94年1月17日晚上
       七、八點在我家裡發現我的帳戶不見了。」等語，及偵
       查中所稱: 「我是放在機車置物箱內掉的。」等語，所
       供述之存摺、金融卡遺失經過情形，經核前後並無二致
       ，公訴人認被告所供述之遺失經過情形先後明顯不符云
       云，並無可採。再者，被告並無設定上開帳戶存摺提款
       密碼，中信銀行亦無法得知被告有無更提款卡之密碼，
       亦有上揭中信銀行94年4月13日中信銀作業00000000007
       號函在卷可考，是公訴人認被告已有變更過密碼，他人
       無從得知其變更過之密碼，足見被告係提供上開帳戶供
       詐騙集團使用云云，並無所據。
 （三）檢察官就被告犯罪事實，應負舉證責任，並指出證明之
       方法，刑事訴訟法第一百六十一條第一項定有明文，本
       件固有被害人乙○○因接獲詐騙集團成員傳送之簡訊，
       遭詐騙匯出新台幣十八萬元至被告上開中信銀行帳戶內
       之事實，惟檢察官就被告是否有提供上開中信銀行帳戶
       予詐騙集團之事實並未舉證證明或指出證明之方法，且
       如上所述，被告先後於警、偵訊時及本院訊問時所供述
       之存摺、金融卡遺失經過情形，並無明顯不符或予盾情
       形，而詐騙集團取得他人帳戶使用之方法不止一途，縱
       有可能係向他人購得、借得，然亦有可能因拾得、偷得
       ，甚或搶得他人帳戶以供己作為詐騙他人錢財之用，總
       之，被告所稱其上開帳戶係因置於機車置物箱內為他人
       所竊，甚或有可能其於銀行中已遭歹徒盯上一節，依經
       驗法則、論理法則，於一般社會日常生活中非無可能發
       生，至於蒞庭檢察官雖另以補充理由書提出被告前另曾
       於華南銀行等七家銀行開立帳戶，而認被告實無必要再
       申辦本案之中信銀行帳戶，及依該七家銀行帳戶之存提
       、交易情形認被告資力不佳，且各該帳戶均有其使用目
       的，並有注意帳戶管理等情，惟均屬推測、擬制之詞，
       並無何積極證據足可推論被告確有提供上開中信銀行帳
       戶予詐騙集團使用之事實，此外，復查無其他積極證據
       足以認定被告涉有公訴人所稱之犯行，揆諸前揭判例意
       旨，應認被告究否有公訴意旨所指之犯行，尚存有合理
       性之懷疑，此外，復查無其他積極證據足以認定被告涉
       有公訴人所稱之犯行，揆諸前揭規定與判例意指，依法
       自應為無罪判決之諭知。
據上論斷，應依刑事訴訟法第三百零一條第一項，判決如主文。
本案經檢察官陳以敦到庭執行職務。
中    華    民    國    95    年    5    月   11     日
                 刑事第二庭    審判長法  官   吳孟良
                                     法  官   沈君玲
                                     法  官   蘇嘉豐
上正本證明與原本無異。
如不服本判決，應於判決送達後10日內向本院提出上訴狀（應抄
附繕本）。告訴人或被害人如對於本判決不服者，應具備理由請
求檢察官上訴，其上訴期間之計算係以檢察官收受判決正本之日
期為準。
                                     書記官   張漪蕙
中    華    民    國    95    年    5    月   11     日


司法院資訊處製作；財團法人民間司法改革基金會備份。
